臺灣高等法院刑事判決　　　　　　　　93年度上易字第2121號
上　訴　人　臺灣臺北地方法院檢察署檢察官
被　　　告　乙○○
上列上訴人因被告恐嚇等案件，不服臺灣臺北地方法院93年度易
緝字第137號，中華民國93年11月3日第一審判決（聲請簡易判決
處刑案號：臺灣臺北地方法院檢察署92年度偵字第 14744號），
提起上訴，本院判決如下：
    主  文
上訴駁回。
    事實及理由
一、本案經本院審理結果，認為第一審法院以無證據證明被告乙
    ○○犯罪為由，諭知無罪之判決，並無不合，應予維持，並
    引用第一審判決書記載之證據及理由（如附件）。
二、檢察官上訴意旨略以：
（一）告訴人於審理中自陳被告曾至其家中就本案商談，雙方同
      意達成和解，以告訴人不再追究本案作為和解條件等情。
      可見告訴人其後於原審法院所為之證詞不免因而袒護勾串
      被告。自以其於警訊時所言較為可採。
（二）告訴人於警訊中已就被告曾於九十二年六月廿九日晚間六
      時許，在臺北縣新店市○○路與建業路口告知「…今天（
      廿九日）晚上八點前不管你用何種方法，你一定要把三千
      元拿給我，不然你就拿不到你的機車。…」（參見九十二
      年六月卅日偵訊筆錄）；被告於偵訊及審理中亦坦承「…
      他欠我三千元，我告訴他還錢就告訴他車在何處。…」（
      參見九十二年六月卅日訊問筆錄）、「…我只說你今天把
      錢還給我，車子在我這裡，不然我要把機車騎走。…」（
      參見九十三年九月一日準備程序筆錄）。足證被告確實有
      以加害告訴人財產之事，告知告訴人，且告訴人確實擔憂
      其個人財產之不保，而向警方提出告訴，此已足以證明告
      訴人對於個人財產可能遭受損害一節，懷有擔心疑慮，正
      與刑法恐嚇取財罪之構成要件相互契合，而與告訴人是否
      與被告熟識、告訴人是否知悉取走機車者確為被告以及告
      訴人報警之時間先後無涉，況且被告藏匿機車之地點雖距
      告訴人住處卅六公尺，卻係藏匿於草叢當中，自非告訴人
      所得輕易發現，此點亦為被告所供認在卷（參見九十三年
      九月一日準備程序筆錄），被告恐嚇取財之犯行至為明確
      ，原審此部分之犯罪事實認定與證據之取捨，顯有違誤。
（三）原審判決認事用法既有違誤，爰依刑事訴訟法第三百四十
      四條第一項、第三百六十一條提起上訴。請將原判決撤銷
      ，更為適當之判決
三、查被告藏匿告訴人機車所為，並非基於為己不法所有之意圖
    ；被告其後要求告訴人拿出三千元所為，亦不致使告訴人心
    生畏懼，已敘明其所憑之依據及認定之理由。公訴人雖認告
    訴人與被告和解後，於原審法院所為之證詞係迴護被告之詞
    不可採信，應以告訴人於警詢時之指述為準等語。經查，原
    審亦以相同之理由，認為告訴人於警詢時之指述較可採信（
    見原審判決書第三頁倒數第四至倒數第二行），亦即原審法
    院並非依告訴人於原審法院作證所得而為有利被告之認定。
    其次原審法院認為告訴人於警詢時之指述，何以不致使告訴
    人心生畏懼，已敘明其理由。且刑法第三百四十六條或三百
    零五條所定之恐嚇，固包含一切之言語、行為、舉動，但尚
    須行為人之該等言語、行為、舉動，足以使相對人心生畏懼
    ，始足當之。經查，告訴人於警詢時稱：被告於九十二年六
    月二十二日十五時許到我工作地點稱不管你用何種方法你一
    定要在本月的二十八日前把錢給我，不然的話我要讓你無法
    在這邊工作且無法在家裡繼續住下去，當時我心生畏懼云云
    ；又稱：我於九十二年六月二十九日中午發現機車遭竊，同
    日晚上十八時許被告對我說當日晚八點前不管用何種方法，
    你一定要把三千元拿給我，不然你就拿不到車，我立即報案
    等語。亦即，告訴人表示被告於六月二十二日所施之恐嚇，
    致其心生畏懼（此部分檢察官未起訴），然對於被告於同年
    月六月二十九日之索款行為，是否心生畏懼，卻未敘明，而
    係立即報案。且被告藏匿告訴人所有之機車後，對告訴人稱
    ：不管用何種方法，你一定要把三千元拿給我，不然你就拿
    不到車。雖係以交錢作為還車之對價條件，若不交錢即不能
    取回機車。然從形式上觀之，被告之上開言詞，在客觀上是
    否即係施恐嚇，已有疑問。且其時告訴人與被告素有交誼，
    熟識多年，彼此個性、行事作風應無不知，告訴人復稱：「
    當初乙○○常常向我借錢，但他未曾還我錢，於是我就不再
    借他錢，因此乙○○就和我撕破臉，但是他常常到我工作的
    場所找我麻煩」（見偵卷第十一頁反面）。足見被告曾為金
    錢事屢屢騷擾告訴人，所言未拿出三千元來，拿不到車等詞
    ，應不致使告訴人心生畏懼。檢察官僅以被告藏匿告訴人之
    機車於先，復索討三千元於後，即推認被告係竊取機車，意
    在恐嚇取財，尚不可採。原審法院認為不能證明被告犯罪，
    進而諭知無罪之判決，本院經核並無不當，檢察官上訴難謂
    有理由，應予駁回。
四、被告經合法傳喚，無正當理由不到庭，爰不待其陳述逕行判
    決。
據上論斷，應依刑事訴訟法第三百七十三條、第三百六十八條、
第三百七十一條，判決如主文。
本案經檢察官朱家崎到庭執行職務。
中　　華　　民　　國　　94　　年　　2 　　月　　15　　日
　　　　　　　　　刑事第17庭審判長法　官  吳啟民
　　　　　　　　　　　　　　　　  法　官  蘇隆惠
　　　　　　　　　　　　　　　　  法　官  林瑞斌
以上正本證明與原本無異。
不得上訴。
                                  書記官  丁淑蘭
中　　華　　民　　國　　94　　年　　2 　　月　　15　　日
附件：
臺灣臺北地方法院刑事判決　　　九十三年度易緝字第一三七號
公　訴　人　臺灣臺北地方法院檢察署檢察官
被　　　告　乙○○　男　二十三歲（民國○○年○○月○○日生）
　　　　　　　　　　　　住台北縣泰山鄉○○路○段38號3樓
                        身分證統一編號：Ｚ000000000號
右列被告因竊盜案件，經檢察官聲請簡易判決處刑（九十二年度
偵字第一四七四四號），本院受理後認不宜簡易判決處刑（九十
二年度簡字第三八八五號），應依通常程序審理，判決如左：
    主  文
乙○○無罪。
    理  由
一、公訴人到庭補正之公訴意旨略以：被告乙○○意圖為自己不
    法之所有，於民國九十二年六月二十九日上午十一時許，在
    臺北縣新店市○○路三段二八六號前，以徒手竊取甲○○所
    有之車牌號碼ＤＶＹ─○○三號輕型機車，得手後，並將該
    機車藏匿，嗣於同日下午六時許，在台北縣新店市○○路、
    建業路口，對甲○○出言：今天晚上八點前不管你用何種方
    法，你一定要把新臺幣（下同）三千元拿給我，不然你就拿
    不到你的機車等語，恐嚇甲○○交付上開款項。嗣於稱當日
    晚間十一時十分許，在經甲○○報警在臺北縣新店市○○路
    三段二八六號前查獲而不遂。因認被告所為，係犯刑法第三
    百二十條第一項之竊盜及同法第三百四十六條第三項、第一
    項之恐嚇取財未遂罪嫌。
二、按犯罪事實應依證據認定之，無證據不得認定犯罪事實；不
    能證明被告犯罪者，應諭知無罪之判決，刑事訴訟法第一百
    五十四條第二項及第三百零一條第一項，分別定有明文。次
    按認定不利於被告之事實，須依積極證據，苟積極證據不足
    為不利於被告事實之認定時，即應為有利於被告之認定，更
    不必有何有利之證據；又事實之認定，應憑證據，如未能發
    現相當證據，或證據不足以證明，自不能以推測或擬制之方
    法，以為裁判基礎；而刑事訴訟法上所謂認定犯罪事實之積
    極證據，係指適合於被告犯罪事實之認定之積極證據而言，
    雖不以直接證據為限，間接證據亦包括在內；然而無論直接
    或間接證據，其為訴訟上之證明，須於通常一般之人均不致
    有所懷疑，而得確信其為真實之程度者，始得據為有罪之認
    定，倘其證明尚未達到此一程度，而有合理之懷疑存在時，
    致使無從形成有罪之確信，根據「罪證有疑，利於被告」之
    證據法則，即不得遽為不利被告之認定（最高法院三十年上
    字第八一六號、二十九年上字第三一０五號、四十年台上字
    第八六號及七十六年台上字第四九八六號判例意旨參照）。
三、公訴人認被告涉有前開竊盜犯嫌，無非以業經被告乙○○於
    警訊及偵查中自白不諱，核與被害人甲○○於警訊中指訴之
    情節相符，並有臺北縣政府警察局新店分局扣押物品目錄及
    贓證物認領保管單在卷可資佐證，資為論據。
四、訊據被告乙○○堅詞否認有何竊盜犯嫌，辯稱：因告訴人甲
    ○○積欠三千元一年餘，其本稱九十二年六月二十日要還錢
    ，至二十一日仍未還，二十二日至其工作機車行催討，其覆
    以無法歸還，但其機車可借伊騎乘，直到二十八日他均無還
    錢，遂於九十二年六月二十九日早上至告訴人家牽走機車，
    但機車未掛大牌，就置放在其家外，伊從頭到尾皆無騎走機
    車等語。
五、本院查：
（一）告訴人於警訊時指稱：「被告係於九十二年六月二十二日
      十五時許到其工作地點稱不管你用何種方法你一定要在本
      月的二十八日前把錢給我，不然的話我要讓你無法在這邊
      工作且無法在家裡繼續住下去，伊心生畏懼且其於同年月
      二十九日十三時許在住宅前發現所有上開輕機車遺失，同
      日十八時許又遇被告，被告又稱當日晚八點前不管用何種
      方法，你一定要把三千元拿給我，不然你就拿不到車。無
      任何財務糾紛或仇恨，當初乙○○常常向我借錢，但他未
      曾還我錢，於是我就不再借他錢」等情（見偵卷第十一頁
      ）。與其於本院審理中證稱，發現機車不見之九十二年六
      月二十九日晚上巧遇被告，被告稱車為其騎去，始知機車
      在被告處，因被告曾向其借用該車有另付備用鑰匙，但恐
      遭人竊去作案而已先報警，被告亦載其到家附近的廟旁邊
      之雜草跟墳墓空地牽回機車；被告並未嚇稱若不還三千元
      ，機車會如何之語，惟確有索討三千元，該筆款項則為當
      日前一年多因賭撲克牌向被告所借，且被告在報警前即已
      還車等節（見本院九十三年十月二十日審判筆錄），其前
      後指述被告有無竊車、還係借車？究否欠款、是否恐嚇取
      財之情節矛盾歧異，瑕疵已見，尚難憑信。
（二）觀諸告訴人於本院審理中結證稱被告曾至其家中就本案商
      談，雙方同意達成和解一語，可見其嗣後於本院所言不免
      因而袒護勾串，應以其於警訊時所言較為可採。惟徵以告
      訴人上開警訊僅稱被告於九十一年六月二十二日所言使其
      心生畏懼，對同年六月二十九日晚間被告所稱未拿三千元
      就找不到機車等言，告訴人並未有何畏懼之陳述（見偵卷
      第十一頁正、反面），倘告訴人於六月二十二日已生畏怖
      ，何以當時未即刻向警求援，豈有拖至一週後才行報警？
      又被告縱於六月二十九日口出該等言語，其何以未向警指
      稱有恐懼之感，且告訴人與被告素有交誼，案發時熟識已
      逾三年，彼此個性、行事作風應無不知，而告訴人復稱：
      「當初乙○○常常向我借錢，但他未曾還我錢，於是我就
      不再借他錢，因此乙○○就和我撕破臉，但是他常常到我
      工作的場所找我麻煩」（見偵卷第十一頁反面），被告既
      已為金錢事屢屢騷擾告訴人，所言未拿出三千元來，拿不
      到車等詞，斷不致使告訴人有心生畏懼之處。
（三）另系爭機車車牌遭吊扣而未懸掛，且機車發現處係在告訴
      人家邊約三十六公尺廟旁空地一節，為雙方所不爭（見本
      院九十三年九月一日訊問筆錄及上開審判筆錄），被告苟
      欲行竊此車，何必竊取無法實際上無法騎用之無車牌機車
      ，又為何僅在告訴人家附近加以藏放；以告訴人所指被告
      屢次向其借款之情，被告豈有不將機車販售得款而後快？
      而被告於九十二年六月二十九日晚間十八時許已告知告訴
      人拿三千元否則找不到機車，經告訴人於警訊指稱在卷，
      俱如前述，被告則於本院調查中亦供以：當日下午十八時
      許遇見告訴人，有叫告訴人還三千元，且說機車在我這裡
      ，不然要騎走等語（見本院九十三年九月一日訊問筆錄）
      ，由二人所述交互以察，衡情告訴人此時應已知曉機車在
      被告處。被告若係竊車又焉有向友人身份之告訴人告知機
      車去向，被告所為要乏為自己不法所有意圖。
（四）復佐以告訴人係在九十二年六月二十九日晚間十九時許，
      向警申報失竊一事，有台北縣政府警察局車輛失竊（尋獲
      ）電腦輸入單一紙在卷可憑，告訴人於同日十八時既已知
      悉機車應在被告處，卻又於一小時後報警，參以告訴人所
      言被告經常借錢無著而至工作地滋鬧等情，諒係被告以藏
      放告訴人機車為手段向告訴人借錢，告訴人不堪其擾下始
      出此謊報機車遭竊之方法由警出面處理之策。
（五）承前各節析述，被告所為無非係將友人告訴人之機車藏匿
      而向告訴人借款，既無意圖為自己不法所有而行竊，且向
      告訴人索款言語亦無致告訴人有何畏怖之處，要與竊盜及
      恐嚇取財之構成要件相左，告訴人原於警訊中之指述乃對
      被告行為不滿下而為情緒之詞，自不能以其單方片面指述
      ，率爾驟論被告有上開犯行。此外，公訴人復未能舉以其
      他積極證據供本院調查憑考被告有何所指犯行，不能證明
      犯罪，揆諸首揭法條規定及判例旨趣，自應為被告無罪之
      判決，以昭公允。
據上論斷，應依刑事訴訟法第四百五十二條、第三百零一條第一
項，判決如主文。
本案經檢察官張志全到庭執行職務
中　　華　　民　　國　　93　　年　　11　　月　　3 　　日
                  臺灣臺北地方法院刑事第四庭
                              審判長法官黃雅芬
                                    法官黎惠萍
                                    法官吳定亞
右正本證明與原本無異。
如不服本判決，應於判決送達後十日內，向本院提出上訴狀。
                                            書記官張漪蕙
中　　華　　民　　國　　93　　年　　11　　月　　3 　　日
